【裁判字號】    98,上訴,2339
【裁判日期】    981208
【裁判案由】    毒品危害防制條例等
【裁判全文】
臺灣高等法院臺中分院刑事判決        98年度上訴字第2339號
上  訴  人
即  被  告  甲○○
上列上訴人因違反毒品危害防制條例案件，不服臺灣臺中地方法
院98年度訴字第2321號中華民國98年10月7日第一審判決（起訴
案號：臺灣彰化地方法院檢察署98年度偵字第10151號），提起
上訴，本院判決如下：
    主  文
上訴駁回。
    理  由
一、按依刑事訴訟法第350條、第361條、第362條、第367條規定
    ，不服地方法院之第一審判決而上訴者，須提出上訴書狀，
    並應敘述具體理由，為上訴必備之程式；其所提出之書狀未
    敘述上訴理由，或僅曾以言詞陳述上訴理由者，均應於上訴
    期間屆滿後20日內補提理由書於第一審法院。第一審法院經
    形式審查，認逾期未補提上訴理由者，應定期間先命補正；
    逾期未補正者，為上訴不合法律上之程式，應以裁定駁回。
    倘已提出上訴理由，但所提非屬具體理由者，則由第二審法
    院以上訴不合法律上之程式，判決駁回。而所謂具體理由，
    必係依據卷內既有訴訟資料或提出新事證，指摘或表明第一
    審判決有何採證認事、用法或量刑等足以影響判決本旨之不
    當或違法，而構成應予撤銷之具體事由，始克當之（例如：
    依憑證據法則具體指出所採證據何以不具證據能力，或依憑
    卷證資料，明確指出所為證據證明力之判斷如何違背經驗、
    論理法則）；倘僅泛言原判決認定事實錯誤、違背法令、量
    刑失之過重或輕縱，而未依上揭意旨指出具體事由，或形式
    上雖已指出具體事由，然該事由縱使屬實，亦不足以認為原
    判決有何不當或違法者（例如：對不具有調查必要性之證據
    ，法院未依聲請調查亦未說明理由，或援用證據不當，但除
    去該證據仍應為同一事實之認定），皆難謂係具體理由，俾
    與第二審上訴制度旨在請求第二審法院撤銷、變更第一審不
    當或違法之判決，以實現個案救濟之立法目的相契合，並節
    制濫行上訴（最高法院97年度臺上字第892號刑事判決意旨
    參照）。
二、本件上訴人即被告（下稱被告）甲○○上訴狀所載理由略謂
    ：本件被告亦無販賣之事證、物證，不足以證明被告有販賣
    之嫌，原審對被告種種有利之事證均漏而不審，有違證據法
    則。又本件係警方為求績效，刻意製造證人陳明熙、許媽河
    、洪益成、李定昇等人與被告之嫌隙，並私下告知是被告出
    賣他們有在吸毒乙事，並且誘導證人來指證被告有販賣毒品
    之不實口供，是證人陳明熙、許媽河、洪益成等人所為供詞
    均不足採信；另證人李定昇未出庭與被告對質，是其所為供
    述屬傳聞證據，應無證據能力云云。
三、本院查：
（一）被告因不服地方法院之第一審判決，而於98年10月19日具
      狀向原審法院提起上訴並敘明上訴理由，則依刑事訴訟法
      第361條第2項條文、立法修正理由及上開最高法院判決意
      旨，被告倘已提出上訴理由，但所提非屬具體理由者，則
      由第二審法院以上訴不合法律上之程式，以判決駁回之。
      至於上訴理由是否具體，係屬第二審法院審查範圍，則不
      在命補正之列（參見法院辦理刑事訴訟案件應行注意事項
      第162點），合先敘明。
（二）按被告以外之人於偵查中向檢察官所為之陳述，除顯有不
      可信之情況者外，得為證據，刑事訴訟法第159條之1第2
      項定有明文，換言之，證人偵查中向檢察官所為之陳述，
      原則上屬於法律規定為有證據能力之傳聞證據，於例外顯
      有不可信之情況，始否定其得為證據。而詰問權係指訴訟
      上當事人有在審判庭輪流盤問證人，以求發現真實，辨明
      供述證據真偽之權利，其於現行刑事訴訟制度之設計，以
      刑事訴訟法第166條以下規定之交互詰問為實踐，屬於人
      證調查證據程序之一環；與證據能力係指符合法律所規定
      之證據適格，而得成為證明犯罪事實存在與否之證據適格
      ，性質上並非相同。得為證據之被告以外之人於偵查中向
      檢察官所為之陳述，因其陳述未經被告詰問，應認屬於未
      經合法調查之證據，但並非無證據能力（最高法院96年度
      台上字第4365號、96年度台上字第3923號判決、97年台上
      字第356號、97年度台上字第405號判決意旨參照）。本件
      證人李定昇於偵查中之具結證述，因檢察官就該偵查訊問
      之實施，並無任何違反相關規定之瑕疵，亦無證據證明該
      證人於偵查中所述有何遭受強暴、脅迫、詐欺、利誘等外
      力干擾之情形，或影響其心理狀況致妨礙其自由陳述等顯
      不可信之情況，且在原審審理時，被告及其辯護人經原審
      詢問對於檢察官所提證據方法有何意見時，被告僅表示證
      人李定昇所為證述係挾怨報復，而其辯護人亦僅稱證人李
      定昇之警詢筆錄不具證據能力（見原審卷第36、84頁），
      足見被告及其辯護人於原審審理中，對證人李定昇偵訊筆
      錄之證據能力並不爭執，依照前揭說明，證人李定昇於偵
      查中之具結證述，具有證據能力。雖證人李定昇於原審審
      判期日經傳喚而未到庭，惟其向檢察官所為陳述之內容，
      業經原審當庭提示予被告及辯護人表示意見，則證人李定
      昇於偵查中之具結證述即屬完足調查之證據，而得為判斷
      之依據。被告上訴意旨再執前詞，以證人李定昇所為陳述
      未經被告詰問，屬傳聞證據，應無證據能力云云，自無可
      採。
（三）又按證據之取捨與證據之證明力如何，均屬事實審法院得
      自由裁量、判斷之職權；苟此項裁量、判斷，並不悖乎通
      常一般之人日常生活經驗之定則或論理法則，復於判決內
      論敘其判斷之心證理由者，即不得任意指摘為違法。本件
      原判決於理由欄三、中，對於被告販賣第一級毒品海洛因
      予證人陳明熙、許媽河、洪益成、李定昇，及販賣第二級
      毒品甲基安非他命予許媽河之犯行，已詳敘其調查、取捨
      證據之結果及憑以認定犯罪事實之心證理由，就證人陳明
      熙、洪益成二人於偵訊及原審審判中所為不一之證述，何
      者可採，何者不可採，亦於理由欄三之（一）、（三）詳
      敘其取捨之理由，應認已明確敘述其憑以判斷之心證理由
      ，且與卷證資料相符，核與採證法則並無違背，自形式上
      觀之，原判決關於上訴人即被告甲○○犯販賣第一級、第
      二級毒品罪部分並無採證、認定事實、適用法律之錯誤，
      或有何違法或不當之處；被告甲○○提起上訴，僅空言指
      稱係遭證人不實口供誣陷，否認有何販賣毒品之事實，並
      未具體說明原審於採證上有何違法或不當之處，尚難認屬
      合法之上訴理由。
四、綜上所述，本件被告之上訴意旨，並未依據卷內訴訟資料，
    具體指摘原判決認事用法有何違法或不當之情形，顯屬上訴
    未敘述具體理由。核之上揭說明，應認被告之上訴違背法律
    上之程式，爰不經言詞辯論，逕以判決駁回。
五、據上論斷，應依刑事訴訟法第367條前段、第372條，判決如
    主文。
中    華    民    國    98    年    12    月    8    日
            刑事第十一庭  審判長法  官  陳  朱  貴
                                法  官  陳  慧  珊
                                法  官  郭  同  奇
上列正本證明與原本無異。
如不服本判決應於收受送達後十日內向本院提出上訴書狀，其未
敘述上訴理由者，並得於提起上訴後十日內向本院補提理由書（
均須按他造當事人之人數附繕本）「切勿逕送上級法院」。
                                書記官  康  孝  慈
中    華    民    國    98    年    12    月    8    日


司法院資訊處製作；財團法人民間司法改革基金會備份。
